【裁判字號】    97,裁,3316
【裁判日期】    970626
【裁判案由】    檢舉獎金
【裁判全文】
最  高  行  政  法  院  裁  定
                                      97年度裁字第3316號
抗  告  人  甲○○
                      送達代收.
上列抗告人因與相對人臺南市政府間檢舉獎金事件，對於中華民
國96年6月29日高雄高等行政法院96年度訴字第307號裁定提起抗
告，本院裁定如下︰
    主  文
抗告駁回。
抗告訴訟費用由抗告人負擔。
    理  由
一、按抗告法院認抗告為不合法或無理由者，應為駁回抗告之裁
    定。
二、抗告人於民國95年10月3日檢舉臺南市○○路○段205號之雜
    貨店，在戶外懸掛海報促銷酒類廣告未標示警語，涉嫌違反
    菸酒管理法第37條及同法施行細則第13條規定；經相對人調
    查結果，認上開雜貨店之海報所標示內容未臻明確，尚無法
    確認為特定酒品推廣或促銷，無上揭條文之適用，以95年10
    月20日南市財金字第09511518960號函復抗告人，抗告人不
    服，循序提起行政訴訟，經原審裁定駁回其訴。
三、抗告意旨略以：原審法院未經準備程序及未經言詞辯論而裁
    定駁回抗告人之起訴，明顯違反行政訴訟法。又依行政程序
    法、菸酒管理法、司法院解釋、學者論述、本院及高等行政
    法院裁判意旨觀之，足見相對人系爭函文，仍屬就抗告人檢
    舉之公法上具體事件所為之行政處分，難認對於抗告人權益
    不生影響，故主管機關為檢舉事項不成立之函覆，應屬行政
    處分云云。
四、本院按：原告之訴不合程式或不備其他要件者，行政法院應
    以裁定駁回之，此程序上裁定，本得不行準備程序或言詞辯
    論。經查，本件原審審理結果，係以：抗告人向相對人提出
    檢舉，依被檢舉人違反菸酒管理法第37條之規定為據。但查
    菸酒管理法並無一般人民得向主管機關檢舉或請求為一定處
    分之規定，且上開菸酒管理法第37條「酒之廣告或促銷，應
    明顯標示飲酒過量，有害健康或其他警語．．．」之規定，
    旨在課予酒品業者廣告或促銷時，提醒使用者注意健康適量
    飲酌之義務之公益事項，要無賦與一般人民保護其健康之請
    求權甚明。從而，本件相對人對於抗告人之檢舉所為並無違
    法意旨之函覆，即非行政處分，抗告人自無提起撤銷訴訟之
    餘地，而抗告人亦無請求相對人對於被檢舉人應為處罰之請
    求權基礎，亦非行政訴訟法第5條所規定之「依法申請」。
    原裁定對於違規菸酒案件之檢舉人，並無請求主管機關作成
    裁罰行政處分之公法上權利，相對人95年10月20日南市財金
    字第09511518960號函乃單純事實之敘述或理由之說明，並
    非行政處分等情，業已詳為論述及說明，抗告意旨再予爭執
    ，無非其主觀之法律見解，核無足採。
五、據上論結，本件抗告為無理由，爰依行政訴訟法第104條、
    民事訴訟法第95條、第78條，裁定如主文。
中    華    民    國    97    年    6     月    26    日
                    最高行政法院第五庭
                        審判長法官  劉  鑫  楨
                              法官  鄭  忠  仁
                              法官  黃  淑  玲
                              法官  劉  介  中
                              法官  吳  慧  娟
以  上  正  本  證  明  與  原  本  無  異
中    華    民    國    97    年    6     月    26    日
                              書記官  王  史  民


司法院資訊處製作；財團法人民間司法改革基金會備份。
